【裁判字號】    97,交聲,1427
【裁判日期】    970526
【裁判案由】    違反道路交通管理處罰條例聲明異議
【裁判全文】
臺灣臺北地方法院交通事件裁定
受處分人
即異議人  甲○○
上列受處分人即異議人因違反道路交通管理處罰條例案件，對於
臺北市交通事件裁決所民國九十七年五月十二日所為之處分（原
處分案號：北市裁二字第裁二二－Ａ00000000號）聲明
異議，本院裁定如下：
    主  文
原處分撤銷。
甲○○汽車駕駛人停車時，在禁止臨時停車處所停車，處罰鍰新
臺幣壹仟貳佰元。
    理  由
一、按禁止臨時停車處所不得停車，道路交通安全規則第一百十
    二條第一項第一款定有明文。又汽車駕駛人在禁止臨時停車
    處所停車者，處新臺幣（下同）六百元以上一千二百元以下
    罰鍰，道路交通管理處罰條例第五十六條第一項第一款亦有
    明文。又道路交通管理處罰條例所稱之「汽車」，依道路交
    通管理處罰條例第三條第八款之規定，包括「機器腳踏車」
    在內。另依違反道路交通管理事件統一裁罰基準表之規定，
    機器腳踏車之汽車駕駛人停車時，在禁止臨時停車處所停車
    ，逾越應到案期限六十日以上，繳納罰鍰或逕行裁決處罰者
    ，處罰鍰一千二百元。
二、原處分意旨略以：受處分人即異議人甲○○於民國九十六年
    十一月二十日下午四時十一分許，將其所有車牌號碼ＢＤＸ
    —九一一號重型機車停放在臺北市○○○路○段二十九巷繪
    有禁止臨時停車之紅實線標線處所，且駕駛人不在現場，而
    為臺北市政府警察局中正一分局交通警察分隊警員以受處分
    人違反道路交通管理處罰條例第五十六條第一項第一款之規
    定逕行製單舉發，應到案日為九十七年一月二日（裁決書誤
    載為九十七年六月十日）前，受處分人於同年三月二十八日
    ，逾越應到案期限六十日以上，始具狀向原處分機關即臺北
    市交通事件裁決所陳述意見，經原處分機關函請原舉發機關
    即臺北市政府警察局中正一分局調查結果，仍認受處分人有
    前揭違規行為，乃依道路交通管理處罰條例第五十六條第一
    項第一款之規定，於九十七年五月十二日以北市裁二字第裁
    二二－Ａ00000000號裁決書裁處受處分人六百元。
三、異議意旨略以：舉發地點為道路水溝外側大樓私地，路燈桿
    外側旁為大樓邊門臺階，與道路無關云云。
四、經查：
  (一)受處分人於九十六年十一月二十日下午四時十一分許，將其
    所有車牌號碼ＢＤＸ—九一一號重型機車停放在臺北市○○
    ○路○段二十九巷繪有禁止臨時停車之紅實線標線處所，且
    駕駛人不在現場，而為臺北市政府警察局中正一分局交通警
    察分隊警員製單舉發之事實，有臺北市政府警察局北市警交
    大字第Ａ00000000號舉發違反道路交通管理事件通
    知單、採證照片在卷可稽，並為受處分人所不否認。
  (二)受處分人固以前揭情詞置辯。惟按凡都市道路之規劃，在道
    路標線與路旁建物間，均容設有供人行之公共空間，以保障
    人行之權利，亦屬道路設計規劃之所需，基於道路交通管理
    之公益目的，自不容私人停車占用而妨礙行人通行之安全。
    且既成道路符合一定要件而成立公用地役關係者，所有權人
    對該土地即無從自由使用、收益；私有土地既成公眾通行之
    道路，如有公用地役關係之存在，此項道路之土地即已成為
    他有公物之公共用物，土地所有權人其所有權之行使應受限
    制，不得違反公眾通行之目的，司法院大法官會議第四百號
    解釋及交通部七十六年交路字第○二六○一七號函示均明揭
    其旨。依卷附之採證照片所示，受處分人係於上揭時間，將
    其所有前開機車停放於臺北市○○○路○段二十九巷建物牆
    面與該建物道路繪有禁止臨時停車之紅實線標線間之地面，
    該停放處所係劃設供行人行走之地面道路，為道路交通管理
    處罰條例所稱之人行道，又該停放處所係位於道路劃設有紅
    實線之路段內，並未設有停車格，顯見該處係屬禁止臨時停
    車之路段甚明。人行道設置既係專供行人通行之用，本件違
    規地點之土地縱為私人所有，然供公眾通行之既成道路，即
    存有公用地役關係，土地所有權人其所有權之行使應受限制
    ，自不得違反公眾通行之目的違規臨時停車占用而妨礙行人
    通行之安全，況汽、機車之停放均應遵守交通法規停放於法
    定停車格始為正途。是受處分人前揭所辯，洵無可採。
  (三)末按依道路交通管理處罰條例第八十九條規定，法院受理交
    通事件，準用刑事訴訟法之規定，且依刑事訴訟法第三百七
    十條前段規定：「由被告上訴或為被告利益而上訴者，第二
    審法院不得諭知較重於原審判決之刑」，即所謂「不利益變
    更禁止原則」，惟該原則僅限於原判決適用法條並無不當時
    始有其適用，苟原判決有適用法條不當之情形時，第二審法
    院即得撤銷原判決，另為適法之判決而得諭知較重於原審之
    刑，此參諸刑事訴訟法第三百七十條後段自明；再依道路交
    通案件處理辦法第二十條前段規定：「交通法庭認為聲明異
    議有理由或聲明異議雖無理由，而原處分不當或違法者，應
    以裁定將原處分經聲明異議部分撤銷，並自為裁定。」觀之
    ，足徵原處分機關之處分如有不當及違法時，交通法庭亦得
    撤銷原處分另為適法之裁定，無不利益變更禁止原則之適用
    。查本件受處分人確有上開違規行為，業如前述，原處分機
    關依道路交通管理處罰條例第五十六條第一項第一款規定予
    以裁處，固非無據，然受處分人未於原舉發機關所製發之舉
    發違反道路交通管理事件通知單上所載之應到案日期即九十
    七年一月二日前，向原處分機關陳述意見，到案聽候裁決，
    而係在同年三月二十八日逾越應到案期限六十日以上，始具
    狀向原處分機關陳述意見，並經原處分機關裁決，有上開通
    知單、陳述書、裁決書附卷可稽，依道路交通管理處罰條例
    第五十六條第一項第一款，及違反道路交通管理事件統一裁
    罰基準表之規定，應處受處分人罰鍰一千二百元，原處分機
    關逕予裁處罰鍰六百元，於法未合，是受處分人之異議固無
    理由，然原處分既有上開可議之處，自應由本院撤銷原處分
    ，爰依道路交通管理處罰條例第五十六條第一項第一款，及
    違反道路交通管理事件統一裁罰基準表之規定，裁處如主文
    第二項所示，以資適法。
據上論斷，應依道路交通案件處理辦法第二十條前段，裁定如主
文。
中    華    民    國  九十七  年    五    月  二十六  日
                          臺灣臺北地方法院交通法庭
                              法      官  孫萍萍
以上正本證明與原本無異。
如不服本裁定，應於送達後五日內，向本院提出抗告狀。
                              書  記  官  林義盛
中    華    民    國  九十七  年    五    月  二十六  日


司法院資訊處製作；財團法人民間司法改革基金會備份。
